【裁判字號】    95,訴,8355
【裁判日期】    950915
【裁判案由】    清償借款
【裁判全文】
臺灣臺北地方法院民事判決
原      告    合作金庫商業銀行股份有限公司
法定代理人    甲○○
訴訟代理人    戊○○
被      告    丁○○
              己○○
              乙○○
              丙○○
上列當事人間請求清償借款事件，本院於中華民國95年9月7日言
詞辯論終結，判決如下：
    主  文
被告己○○、乙○○、丙○○應以被繼承人陳鈺樺之遺產範圍為
限，連帶給付原告新台幣佰玖拾肆萬元，及自民國九十四年八
月二十四日起至清償日止，按週年利率百分之二點二九五計算之
利息，並自民國九十四年九月二十四日起至清償日止，逾期在六
個月以內者，按上開利率百分之十，逾期六個月以上部分按上開
利率百分之二十計算之違約金。
被告丁○○應於訴外人陳鈺樺之遺產執行無效果時，給付原告新
台幣佰玖拾肆萬元，及自民國九十四年八月二十四日起至清償
日止，按週年利率百分之二點二九五計算之利息，並自民國九十
四年九月二十四日起至清償日止，逾期在六個月以內者，按上開
利率百分之十，逾期六個月以上部分按上開利率百分之二十計算
之違約金。
被告己○○、乙○○、丙○○應以被繼承人陳鈺樺之遺產範圍為
限，連帶給付原告新台幣肆萬伍仟零捌拾伍元，及其中新台幣肆
萬貳仟壹佰伍拾貳元，自民國九十五年二月六日起至清償日止，
按週年利率百分之十四點六計算之利息，及按上開利百分之十計
算之違約金。
原告其餘之訴駁回。
訴訟費用由被告連帶負擔。
    事實及理由
甲、程序方面：
    本件被告未於言詞辯論期日到場，查無民事訴訟法第 386條
    所列各款情形，爰依原告之聲請，由其一造辯論而為判決。
乙、實體方面：
一、原告主張：
(一)訴外人陳鈺樺（民國94年10月21日死亡）前曾邀同被告丁○○為保證人，為購置住宅而於民國93年12月24日向原告借用
    新台幣（下同）3,940,000 元，借款期限係自93年12月24日
    起至113 年12月24日止，並約定前2 年僅繳利息，自第3 年
    起按月平均攤還本息，利息按原告定儲指數利率加碼而浮動
    計息（目前為週年利率2.295 ％），如未按期清償，則全部
    債務視為到期，且逾期在6 個月以內者，應另按上開利率10
    ％，超過6 個月以上部分，應另按上開利率百分之20％加計
    違約金。詎訴外人陳鈺樺僅繳息至94年8 月23日止，依兩造
    所簽訂之授信約定書第5 條約定，本件系爭借款債務視為全
    部到期，目前尚欠本金3,94 0,000元及如聲明第二項所示之
    利息、違約金未清償，經原告多次催討，均置之不理。嗣訴
    外人陳鈺樺死亡，被告己○○、乙○○及丙○○成為陳鈺樺
    之限定繼承人，應於陳鈺樺之遺產範圍內就其遺留之債務連
    帶負清償責任，被告丁○○則為訴外人陳鈺樺前揭債務之保
    證人，是原告爰依消費借貸、保證及限定繼承之法律關係，
    請求被告等連帶給付3,940,0 00元及如聲明第二項所示之利
    息、違約金。
(二)訴外人陳鈺樺另於93年10月間與原告簽定信用卡使用契約而
    領用信用卡。訴外人陳鈺樺領用系爭信用卡後，即得於各特
    約商店記帳消費，並依信用卡約定條款約定，於當期繳款截
    止日前向原告全部清償，或以循環信用方式繳付最低應繳金
    額。逾期清償者，除喪失期限利益外，並應另行給付債權人
    即原告按週年利率14.6％計算之利息，及按週年利率1.46％
    計算之違約金。詎訴外人陳鈺樺自95年2 月5 日起，即未依
    約清償應繳金額，迭經催討無效，計尚欠45,085元（含本金
    42,152元、利息及違約金2,933 元）迄未清償，依兩造所簽
    立之信用卡約定條款規定，本件借款視為全部到期，而被告
    己○○、乙○○及丙○○為陳鈺樺之限定繼承人，爰依消費
    借貸及限定繼承之法律關係，請求被告己○○、乙○○、丙○○連帶給付45,085元及如聲明第三項所示之利息、違約金
    。
(三)原告之聲明：
  1.被告丁○○應於訴外人陳鈺樺之遺產執行無效果時，連帶給
    付原告3940,000元，及自94年8 月24日起至清償日止，按週
    年利率2.295 ％計算之利息，並自94年9 月24日起至清償日
    止，逾期在6 個月以內者，按上開利率10％，逾期6 個月以
    上部分按上開利率20％計算之違約金。
  2.被告己○○、乙○○及丙○○應以被繼承人陳鈺樺之遺產範
    圍為限，連帶給付原告3,940,000 元，及自94年8 月24日起
    至清償日止，按週年利率2.295 ％計算之利息，並自94年9
    月24日起至清償日止，逾期在6 個月以內者，按上開利率10
    ％，逾期6 個月以上部分按上開利率20％計算之違約金。
  3.被告己○○、乙○○及丙○○應以被繼承人陳鈺樺之遺產範
    圍為限，連帶給付原告45,085元，及其中42,152元自95 年2
    月6 日起至清償日止，按週年利率14.6％計算之利息，及按
    上開利率10％計算之違約金。
二、本件被告未於言詞辯論期日到場，亦未提出書狀作何聲明或
    陳述。
三、得心證之理由：
(一)按借用人應於約定期限內，返還與借用物種類、品質、數量
    相同之物，民法第478 條前段定有明文。次按遺產繼承人除
    配偶外，由直系血親卑親屬為第一順位繼承人；繼承人對於
    被繼承人之債務，負連帶責任，民法第1138條第1 款、第
    1153條分別定有明文。又按繼承人得限定以因繼承所得之遺
    產，償還被繼承人之債務；為限定之繼承者，其對於被繼承
    人之權利、義務，不因繼承而消滅，民法第1154條第1 項、
    第3 項亦規定甚明。
(二)經查，原告主張訴外人陳鈺樺欠款之事實，已據其提出與所
    述相符之個人綜合額度借款契約書1 件、放款帳務資料查詢
    單1 件、信用卡申請書1 件、信用卡約定條款1 件、信用卡
    消費明細帳單1 件、95年5 月29日本院北院錦家靜字94年度
    繼字第1544號函等文件為證。被告等則對於原告所主張之事
    實，已於相當時期受合法通知，而於言詞辯論期日不到場，
    亦未提出準備書狀爭執，依民事訴訟法第280 條第3 項前段
    準用同條第1 項前段之規定，視同自認原告關於訴外人陳鈺
    樺欠款之主張。從而，參之前揭條文意旨，原告依消費借貸
    及限定繼承之法律關係，請求被告己○○、乙○○、丙○○
    連帶給付如主文第一項、第三項所示之金額、利息及違約金
    ，為有理由，應予准許。
(三)又按稱保證者，謂當事人約定，一方於他方之債務人不履行
    債務時，由其代負履行責任之契約；保證人於債權人未就主
    債務人之財產強制執行而無效果前，對於債權人得拒絕清償
    ，民法第739 條及第745 條亦分別定有明文。本件被告丁○○於收受原告之起訴狀後，至今尚未向本院具狀主張先訴抗
    辯權，原告依法本得依保證之法律關係向被告丁○○請求給
    付3940,000元，及約定之利息、違約金，惟原告僅主張於陳
    鈺樺之遺產執行無效果時，始向被告丁○○請求給付如主文
    第二項所示之金額及約定之利息、違約金，本院自應予以准
    許。然訴外人陳鈺樺之遺產執行無效果時，其餘被告即訴外
    人陳鈺樺之限定繼承人亦已無清償責任，故原告主張訴外人
    陳鈺樺之財產執行無效果時，被告丁○○應與其餘被告負連
    帶清償責任，即屬無據，應予駁回。
四、訴訟費用負擔之依據：民事訴訟法第85條第2項。
中    華    民    國    95    年     9    月    15    日
                              民事第二庭法  官    黃蓓蓓
以上正本係照原本作成。
如對本判決上訴，須於判決送達後20日內向本院提出上訴狀。
中    華    民    國    95    年     9    月    15    日
                                     法院書記官   劉碧輝


司法院資訊處製作；財團法人民間司法改革基金會備份。
